【裁判字號】    97,交聲,1142
【裁判日期】    970502
【裁判案由】    聲明異議
【裁判全文】
臺灣臺中地方法院交通事件裁定       97年度交聲字第1142號
原處分機關  交通部公路總局臺中區監理所
聲明異議人  甲○○
即受處分人
上列聲明異議人因違反道路交通管理處罰條例案件，對於交通部
公路總局臺中區監理所於民國97年3月28日所為之處分（中監違
字第裁60-HC0000000號）聲明異議，本院裁定如下：
    主  文
原處分關於吊扣駕駛執照拾貳個月部分撤銷。
前項撤銷部分，吊扣甲○○普通小型車駕駛執照拾貳個月。
    理  由
一、原處分機關略以：聲明異議人即受處分人甲○○（下稱受處
    分人）於民國96年11月26日凌晨2時35分許，駕駛車牌號碼
    8127-RF號自用小客車，在臺中縣龍井鄉○○路○段281號前
    ，經臺中縣警察局警員當場查獲其酒後駕車，吐氣酒精濃度
    為每公升0.28毫克，遂依道路交通管理處罰條例第35條第1
    項第1款規定，以中縣警交字第HC0000000號通知單舉發在案
    ，嗣經原處分機關於97年3月28日依道路交通管理處罰條例
    第35條第1項第1款規定，以中監違字第裁60-HC0000000號處
    分書，裁處罰鍰新臺幣（下同）19500元，並吊扣駕駛執照
    12個月，施以道安講習等語。
二、聲明異議意旨略以：本人係職業聯結車駕駛人，因駕駛小客
    車酒精濃度超過標準，駕照遭吊扣而無法工作，是否能僅就
    自用小客車駕駛執照部分執行吊扣，而能繼續駕駛職業車輛
    工作，吊扣駕駛執照1年太久，無法工作將影響生計，盼能
    拿回駕駛執照繼續工作等語。
三、按汽車駕駛人，有第35條第1項規定之情形者，應接受道路
    交通安全講習；汽車駕駛人，駕駛汽車經測試檢定酒精濃度
    超過規定標準者，處新臺幣1萬5千元以上6萬元以下罰鍰，
    並當場移置保管其車輛及吊扣其駕駛執照1年，道路交通管
    理處罰條例第24條第1項第5款及第35條第1項第1款分別定有
    明文。
四、經查:
（一）道路交通管理處罰條例第68條業於94年12月14日修正，並
      自95年3月1日施行，修正前之道路交通管理處罰條例第68
      條規定：「汽車駕駛人，因違反本條例及道路交通安全規
      則之規定，受『吊扣或』吊銷駕駛執照處分時，『吊扣或
      』吊銷其持有各級車類之駕駛執照。」，而修正後之道路
      交通管理處罰條例第68條規定：「汽車駕駛人，因違反本
      條例及道路交通安全規則之規定，受吊銷駕駛執照處分時
      ，吊銷其持有各級車類之駕駛執照。」，其立法理由略以
      ：「原條文將違法或違規駕駛人所持有各級車輛之駕駛執
      照一併吊扣或吊銷，失之過酷，影響人民工作及生活過鉅
      ，爰修正之。」等語，此有立法院交通委員會94年10月5
      日臺立交字0942400153號函及其所附道路交通管理處罰條
      例第68條條文對照表在卷可稽（見本院卷附立法院公報第
      94 卷第70期第135頁至第141頁），是依通過之修正條文
      ，係將道路交通管理處罰條例第68條原有條文中之「吊扣
      或」3字刪除，故受吊扣駕駛執照處分時，不再吊扣其持
      有各級車類之駕駛執照，僅於受吊銷駕駛執照處分時，始
      吊銷其持有各級車類之駕駛執照（臺灣高等法院臺中分院
      96年度交抗字第136號、97年度交抗字第329號裁定意旨參
      照）。
（二）本件受處分人違規行為係發生於96年11月26日，自應依行
      為時即前開修正後之道路交通管理處罰條例第68條裁處。
      是依前揭說明，駕駛人受吊扣駕駛執照處分時，不再吊扣
      其持有各級車類之駕駛執照，故原處分機關於作成吊扣駕
      駛執照處分時，應就行為人所應吊扣之駕駛執照種類予以
      限定，始符合依法行政原則。又按取得聯結車駕駛資格者
      應換發駕駛執照，並准其駕駛較低級車類之車輛，如大客
      車、大貨車、代用大客車、大客貨兩用車、曳引車、小型
      車、輕型機器腳踏車等，道路交通安全規則第61條定有明
      文，是汽車駕駛人持有聯結車駕駛執照，即可駕駛前述多
      種「較低級車類」之車輛，換言之，駕駛人雖僅持有1張
      聯結車駕駛執照，然該駕駛執照實包含多種較低級種類車
      輛之駕駛資格，屬「多合一」之駕駛執照。查本件受處分
      人違規係駕駛自用小客車，有中縣警交字第HC0000000號
      舉發通知單附卷可憑，依前開說明，其依法所受之處分應
      為限制其駕駛自用小客車之權利，即僅應吊扣其自用小客
      車駕駛執照，而受處分人所持有之駕駛執照係「職業聯結
      車」駕駛執照，此種「多合一」之駕駛執照應如何僅吊扣
      其自用小客車之部分，固有其困難，惟此屬執行方式之問
      題，尚難僅因執行上之困難，即置立法修正通過之條文於
      不顧，併此敘明。
（三）綜上所述，原處分機關未審酌及此，逕為裁罰，即難認為
      允當，從而，本件受處分人之異議為有理由，爰撤銷原處
      分關於吊扣駕駛執照12個月部分，改諭知如主文第2項所
      示之處罰。
據上論斷，應依道路交通管理處罰條例第87條第2項、道路交通
案件處理辦法第20條，裁定如主文。
中    華    民    國    97    年    5     月    2     日
                  交通法庭  法  官  黃家慧
以上正本證明與原本無異。
如不服本裁定，應於送達後5日內向本院提出抗告狀（須附繕本
）。
                            書記官  陳靖騰
中    華    民    國    97    年    5     月    2     日


司法院資訊處製作；財團法人民間司法改革基金會備份。
